【裁判字號】    99,聲再,22
【裁判日期】    990310
【裁判案由】    貪污治罪條例
【裁判全文】
臺灣高等法院高雄分院刑事裁定          99年度聲再字第22號
聲  請  人
即受判決人  甲○○
上列聲請人因受判決人貪污治罪條例案件，對於最高法院96年度
台上字第5776號、本院96年度重上更(六)字第12號中華民國96年7
月10日確定判決，聲請再審，本院裁定如下：
    主  文
再審之聲請駁回。
    理  由
一、聲請意旨略稱：
（一）聲請人因貪污治條例案件經最高法院96年度台上字第5667
      號程序上駁回判刑確定，認定聲請人於調查局供述時出現
      「購入」「購地」等用語及「申請河川地」；因河川地屬
      公地，而申請人所辯係屬買賣系爭河川地，則何來其所稱
      之「申請」「申請人頭」等情形。據此可認聲請人所交付
      每分地2 萬元之費用，是明知被告甲某係屬河川公地申請
      使用之承辦公務員有審核准駁之權利或有刁難之可能，始
      需向其支付此等費用之匯款。
    1.聲請人世居李港溪岸，平時承租河川地種植香蕉、瓜果、
      蔬菜為生。81年間被告甲某得知申請「欲要」承租河川地
      而透過共同友人林松石告知有六筆未依規定辦理繼續使用
      許可，已於80年間註銷其使用許可。但礙於原承租仍在，
      該六筆河川地種植作物，為取回使用權，聲請人同意，以
      每分地2 萬元代價向原承租戶補償其地上物損失，買回使
      用權。竟遭調查局於83年12月30日調查，聲請人因只有小
      學教育程度，既不懂法律亦請不起律師，只能獨自面對司
      法調查，其內心極是驚恐不安，然而訊問間居然有人從後
      抓衣領，作勢打人，有人則要求做不實供述，甚至抄完直
      接要聲請人簽名，並威脅不簽名就不能回去，整個過程調
      查員自是不敢錄音錄影，以致申請人因驚嚇而無法詳記整
      個調查細節。而調查局違反刑事訴訟法第100 條之1 訊問
      被告應全程連續錄音，必要時並應全程連續錄影之規定在
      先。致使聲請人於貴院95年度更五審及96年更六審無法作
      為有利之證據，加上期間已經過12、13年之久，本申請人
      也近70歲，想要清楚描述確有困難，終未能獲得法官採信
      。
    2.即使沒有錄音錄影帶，但就下列過程足以證明聲請人是被
      非法取供：（１）河川地之承租戶於承租期間滿未再申請
      ，仍繼續使用情況普遍，爾後如有新承租戶，為取回使用
      權通常都會給予原承租戶地上物補償金。本聲請人即是以
      每分地2 萬元之代價向原承租戶取回使用權；如非受威脅
      不得不簽下補償金何以變成行賄金？（２）採砂核准權在
      經濟部水利署河川局單位申請條件嚴苛不易取得且非每筆
      河川地均適合用來採砂。本件聲請人只向鄉公所村幹事甲
      某申請承租河川地即被冠以為採砂獲利，實在不合理。再
      則聲請人世居裡港溪岸砂石場處處林立，並互相熟識，如
      調查局所言是為採砂獲利，聲請人理應找砂石場合資承租
      即可，何需找一位同是老農林仲敬共同集資呢？
（二）今查察覺筆錄亦有誤譯之情形，因聲請人以台語回答審問
      ，其中因「要」與「買」同音，如：你「要」去哪裡？你
      「要」吃麵還是「要」吃飯？所以將申請人原意「要地」
      誤譯成「買地」，「欲要地」誤譯成「買賣地」，甚至有
      「購地」（非台語說法）出現。這也是聲請人為何從一而
      終都向法官表白係申請河川地之原因。因為有誤譯之「買
      地」說而誤導法官之既是「申請」何來「買地」之推論，
      進而以行賄論定。
（三）聲請人因未發現前開證據，至未主張該有利於己之情事，
      始被判處罪刑確定，為此依法聲請再審，請裁定准予開始
      再審云云。
二、惟按聲請再審經法院認無再審之理由以裁定駁回者，不得更
    以同一原因聲請再審，刑事訴訟法第434 條第2 項定有明文
    。本院細繹本件再審聲請之理由無非以原確判決所認定聲請
    人於調查站所供述給付林松石之150 萬元究係「買地權利價
    金或行賄之款」云云。經查本件聲請再審所指前開理由，聲
    請人之前亦曾向本院聲請再審《見本院年度96年度聲再字第
    11 8號裁定理由欄三（二）、本院97年度聲再字第1 號裁定
    理由欄三（一）》，此有本院年度96年度聲再字第118 號、
    本院97年度聲再字第1 號裁定書可按。茲聲請人復以相同理
    由聲請再審，依上開規定，即非法所許，自應予以駁回。
三、據上論斷，應依刑事訴訟法第434 條第2 項，裁定如主文。
中    華    民    國    99    年    3     月    10    日
                  刑事第十庭    審判長法  官  陳中和
                                      法  官  林水城
                                      法  官  李政庭
以上正本證明與原本無異。
如不服本裁定應於送達後5 日內向本院提出抗告狀。
中    華    民    國    99    年    3     月    10    日
                                      書記官  周青玉

司法院資訊處製作；財團法人民間司法改革基金會備份。
